【裁判字號】    95,重上,82
【裁判日期】    950831
【裁判案由】    返還不當得利等
【裁判全文】
臺灣高等法院臺中分院民事判決          95年度重上字第82號
上  訴  人  乙○○
訴訟代理人  蔡得謙  律師
            何立斌  律師
被  上訴人  何金隆（即祭祀公業何子旋管理人）
被  上訴人  甲○○
上  一  人
訴訟代理人  黃清華  律師
上列當事人間返還不當得利等事件，上訴人對於中華民國95年5
月9日臺灣臺中地方法院95年度重訴字第18號第一審判決提起上
訴，本院判決如下：
    主      文
原判決廢棄，發回臺灣臺中地方法院。
    事實及理由
一、上訴人於原法院起訴主張伊為祭祀公業何子旋（下稱系爭公
    業）之派下員，因系爭公業於民國80年間出售土地，得款新
    台幣（以下同）10億餘元，系爭公業前任管理人何阿水於82
    年2月15日通知伊及各派下員，將前開售地所得款依5大房為
    分配，每房可得獲配1億2千萬元；根據公業大房派下子孫系
    統表所示，大房之派下僅存被上訴人甲○○1人而已，而大
    房第19世僅存派下何秋水在日據時期大正14年將其所有大房
    全部房份歸就公業2房，是以大房現僅存派下即被上訴人甲
    ○○即不能獲配該大房之房份1億2千萬元，被上訴人即系爭
    公業自不得向甲○○為給付，經伊發函向系爭公業陳情，惟
    被上訴人等竟不予置理，仍維持對大房派下子孫甲○○分配
    1億2千萬元之決定。為此起訴請求：(一)先位聲明請求被上訴
    人何金隆即祭祀公業何子旋管理人給付伊應得之房份750萬
    元及其法定遲延利息；(二)備位聲明請求被上訴人甲○○給付
    伊750萬元及其法定遲延利息。原審為上訴人敗訴之判決，
    上訴人不服原判決提起上訴。
二、惟查何金隆原為系爭公業管理人，民國93年間經訴外人何秋
    平（亦為系爭公業派下員）向臺灣臺中地方法院聲請假處分
    ，經該院以93年度裁全字第2769號裁定准何秋平供擔保後，
    債務人何金隆不得行使對於祭祀公業何子旋之管理權並經確
    定在案（臺灣臺中地方法院93年度裁全字第2769號裁定、本
    院93年度抗字第680號裁定、最高法院93年度台抗字第989號
    裁定）；且經債權人何秋水提供擔保金在案，業經本院調取
    上開假處分全卷查明屬實。而且本件假處分之本案請求，即
    何秋平與何金隆間請求確認管理權不存在事件，經本院判決
    後，現在最高法院審理中，尚未確定，則何金隆自上開假處
    分裁定確定後，自不得行使系爭公業之管理權，亦即不得代
    表系爭公業應訴，乃原審未及查明，竟由何金隆代表系爭公
    業為本件之訴訟行為，並為實體判決，是原審訴訟程序顯有
    重大瑕疵，且屬不能補正，自應由本院不經言詞辯論，將原
    判決予以廢棄，發回臺灣臺中地方法院另為適當之處置，以
    維當事人之審級利益。
三、依民事訴訟法第451條第1項、第453條判決如主文。
中    華    民    國    95    年    8    月    31     日
                    民事第六庭審判長法  官  林陳松
                                    法  官  鄭金龍
                                    法  官  王重吉
以上正本係照原本作成。
如對本判決上訴，須於收受判決送達後二十日內向本院提出上訴
書狀，其未表明上訴理由者，應於提出上訴後二十日內向本院提
出上訴理由書 (須按他造人數附具繕本)。
上訴時應提出委任律師為訴訟代理人之委任狀。具有民事訴訟法
第四百六十六條之一第一項但書或第二項之情形為訴訟代理人者
，另應附具律師及格證書及釋明委任人與受任人有該條項所定關
係之釋明文書影本。
                                    書記官  林世傑
中    華    民    國    95    年    9     月    1     日
                                                      Ｂ


司法院資訊處製作；財團法人民間司法改革基金會備份。
